臺灣高等法院臺南分院刑事裁定　　　　　　　九十三年度交抗字第一四五號　 Ｃ
　　　抗　告　人
　　　即受處分人　甲　○　○
右抗告人因違反道路交通管理處罰條例案件，不服臺灣嘉義地方法院九十三年八月十
日裁定（九十三年度交聲字第一三二號），提起抗告，本院裁定如左：
      主      文
原裁定撤銷，發回臺灣嘉義地方法院。
      理      由
一、抗告意旨略以：(一)抗告人坦承超速，然事發當時抗告人在中間內側車道，而前方
    內側車道及中間外側車道之車輛均亦超速，抗告人沒見警方警示燈，僅見警察持
    指揮器攔阻右前方之車輛，不知警方係攔阻伊車，故無不聽勤務人員制止等情。
    (二)國道三號高速公路南下二百八十二公里路段，內側及中間車道均有施工，僅餘
    外側車道，但在施工地點後二、三百公尺之進入隧道口處，在抗告人左邊有一大
    貨車突然硬塞進伊車道，當時若減速即有被大貨車撞及之危險，故抗告人往右邊
    行駛，使大貨車進入抗告人前方車道，抗告人閃過後即回大貨車後方，故抗告人
    並未行駛路肩，且抗告人係在隧道出口處遭警攔停，原裁定卻認抗告人係於施工
    地點前行駛路肩，至施工段始為警攔停，與事實不符。(三)抗告人知已超速後，即
    立刻以正常速度行駛，無「蛇行」及「穿梭車陣」，原裁定以抗告人有承認超速
    ，而竟違背經驗法則推論抗告人當時應有蛇行穿梭車陣之行為，否則無法以此速
    度行進達二公里之遠。(四)原裁定僅以證人陳憲章、林大景之證詞認定抗告人之行
    為違反道路交通管理處罰條例，然上開二證人於本案與抗告人係屬利害關係人，
    在無其他積極證據可證明二人之證詞為真時，亦不應依二人之證詞認定抗告人違
    反道路交通管理處罰條例云云。
二、按汽車行駛於高速公路或設站管制之道路，而不遵管制之規定者，處汽車駕駛人
    三千元以上六千元以下罰鍰，並記違規點數一點；汽車駕駛人，駕駛汽車有違反
    道路交通管理處罰條例之行為，經交通勤務警察或依法令執行交通稽查任務人員
    制止時，不聽制止或拒絕停車接受稽查而逃逸者，除按各該條規定處罰外，處三
    千元以上六千元以下罰鍰，並記違規點數一點；汽車駕駛人，駕駛汽車在道路上
    蛇行，或以其他危險方式駕車者，處六千元以上二萬四千元以下罰鍰，並當場禁
    止其駕駛，記違規點數三點，道路交通管理處罰條例第三十三條第一項、第四十
    三條第一項第一款、第六十條第二項第一款、第六十三條第一項第一款、第三款
    分別定有明文。次按汽車行駛高速公路，應依速限標誌指示，且不得在路肩上行
    駛，高速公路交通管制規則第五條第一項前段、第九條第一項第二款亦有規定。
三、本件抗告人於九十三年二月十一日晚上六時三十五分許駕駛車牌號碼Ｙ六—五九
    七二號自用一般小客車在國道三號高速公路南下二七九公里路段以時速一百三十
    五公里之速度行駛，超逾時速一百十公里之限制，經內政部警政署國道公路警察
    局第八警察隊古坑分隊警員陳憲肇、林大景於車前約二百五十九公尺處以雷射槍
    測得超速，當時抗告人車輛前後五百公尺均無他車，警方即開啟警示燈，並由林
    大景以指揮器示意攔停，惟抗告人不聽該二名勤務人員制止，隨由陳憲肇、林大
    景駕警車以一百八十公里之時速尾隨，詎抗告人竟又在南下二七九點九公里路段
    未使用方向燈變換車道蛇行，至南下二八一公里路段，因內側、中線車道施工，
    僅餘外側車道，抗告人復於施工地點前行駛路肩，至施工路段始為警攔停等情，
    除超速部分業據抗告人坦承不諱外（詳原審卷第三一頁），並據證人陳憲肇、林
    大景於原審到庭證述屬實（詳原審卷第三二至三五頁），復有證人林大景庭呈之
    舉發當時所錄製與抗告人對話之錄音帶（經原審依職權作成譯文）可憑（詳原審
    卷第四三至四四頁）。由該錄音帶、譯文可證抗告人當時係因急於趕赴醫院探視
    母親而違規，其又坦承時速為一百三十五公里，已超速二十五公里，則其當時應
    有蛇行穿梭車陣之行為，否則將無法以此速度行進達二公里之遠。另抗告人坦認
    曾將汽車靠右行駛，有一半行駛於路肩等語，然辯稱是因為其他車道有小客車要
    擠到抗告人所行車道云云（詳原審卷第三四頁），此則與抗告人於舉發當時向警
    辯稱是大卡車爭道云云不符（詳原審卷第四三頁），況抗告人當時苟遵行車道行
    駛，而有其他汽車爭道，本得減緩車速禮讓，亦無行駛路肩必要，參以證人與抗
    告人本無恩怨，抗告人亦無法經由詰問證人之過程發見證人所舉發之事實有何錯
    誤，難認證人所言均屬偽證，自應予以採信。
四、原裁定法院以抗告人不依速限標誌指示行駛高速公路，又在路肩上行駛，違反高
    速公路交通管制規則第五條第一項前段、第九條第一項第二款部分，係構成道路
    交通管理處罰條例第三十三條第一項汽車行駛於高速公路而不遵管制規定之處罰
    行為，且以抗告人係在同一路段繼續以一駕駛行為為之，時間密接，並因此違反
    該條項維護高速公路管制之立法目的，一事不應二罰（駕駛人於警方攔停前，如
    已同時有超速與行駛路肩之事實，於攔停未果後，繼續超速與行駛路肩，應僅構
    成一個違反道路交通管理處罰條例第三十三條第一項之處罰行為；而本件抗告人
    於警方攔停前，僅有超速之行為，於攔停未果後，再於超速狀況中行駛路肩，違
    規之惡性較輕，如竟構成二個違反該條項行為，輕重顯然失衡），認原處分機關
    以二件裁決書分別予以裁罰（即嘉監裁字第裁七０—Ｚ00000000號裁決
    書舉發違規事實欄第一項處罰鍰三千元並記違規點數一點及嘉監裁字第裁七０—
    Ｚ00000000號舉發違規事實欄第一項處罰鍰三千元並記違規點數一點部
    分），容屬違法，而予撤銷，並依道路交通管理處罰條例第三十三條第一項、第
    六十三條第一項第一款自為裁定處異議人罰鍰三千元並記違規點數一點。然而嘉
    監裁字第裁七０—Ｚ00000000號裁決書舉發違規事實為一在高速公路超
    速行駛。二違反處罰條例之行為，不聽勤務人員制止。而嘉監裁字第裁七０—Ｚ
    00000000號舉發違規事實為一利用路肩超車。二任意變換在道路上蛇行
    （由內側車道未打方向燈直接切換車道逃逸）。其違規行為態樣，顯然不同，應
    非一事，原裁定認係一事二罰，容有未洽。卻又對抗告人因前述違規記點達六點
    而吊扣駕駛執照一個月之裁決（即嘉監裁字第裁七０—000000000號裁
    決書）予以維持，顯屬前後矛盾，亦有可議。抗告意旨，仍執前詞否認違規，指
    摘原裁定不當，雖無理由，然原裁定適用法則不當，自屬無可維持，應由本院將
    原裁定撤銷，發回原裁定法院就近調查，並妥為裁處。
五、據上論斷，依道路交通管理處罰條例第八十九條，道路交通案件處理辦法第二十
    六條，刑事訴訟法第四百十三條，裁定如主文。
中    華    民    國      九十三      年      九      月      二十一    日
                                  臺灣高等法院臺南分院刑事第二庭
                                      審判長法官  葉    居    正
                                            法官  林    勝    木
                                            法官  李    文    福
右正本證明與原本無異。
不得再抗告。
                                      法院書記官  李    良    倩
中    華    民    國      九十三      年      九      月      二十二    日
